臺灣高等法院臺南分院刑事裁定
抗　告　人
即受處分人　甲○○
上列抗告人因違反道路交通管理處罰條例案件，不服臺灣嘉義地
方法院，中華民國94年3月31日所為裁定（94年度交聲字第31號
），提起抗告，本院裁定如下：
    主  文
抗告駁回。
    理  由
一、抗告意旨略以：(一)本件車禍發生地點距抗告人住家僅數百公
    尺，抗告人為求救乃趕快回家打119電話，並請求家人協助
    ，至現場救護傷者，當時曾向傷者表示欲回家求救，此可傳
    訊證人李子儀、陳宗宏到庭說明，且抗告人旋即與母親楊秀
    英、鄰居楊松在及柯助文等人回到現場，此可傳訊該等證人
    到庭說明，抗告人至現場時傷者已被送至醫院，警方正在現
    場處理，足見抗告人並非為逃避車禍責任而逃逸，而是為請
    求救護傷者而離開現場，否則斷無再回到現場之可能，足見
    警局以抗告人肇事逃逸，而依道路交通處罰條例第62條第1
    項予以處罰並吊銷駕照與事實不符。(二)依大法官會議釋字第
    531號解釋文後段「惟凡因而逃逸者，吊銷其駕駛執照後，
    對於吊銷駕駛執照之人已有回復適應社會能力或改善可能之
    具體事實者，是否應提供於一定條件或相當年限後，予肇事
    者重新考領駕駛執照之機會，有關機關應就相關規定一併儘
    速檢討，使其更符合憲法保障人民權益之意旨」，是以現行
    法令吊照後終身不得考照，且未分別個案具體情事分別輕重
    ，有違比例原則或有立法怠惰情事，並有侵害人民工作權及
    生存權之違憲，原裁定援引被宣告違憲之條文予以適用，實
    有法律適用之違法云云。
二、按汽車駕駛人，駕駛汽車肇事致人受傷或死亡，應即採取救
    護或其他必要措施，並向警察機關報告，不得駛離；違者吊
    扣其駕照3個月至6個月；逃逸者吊銷駕駛執照，道路交通管
    理處罰條例第62條第1項定有明文。再按汽車駕駛人，曾依
    第62條第1項之規定吊銷駕駛執照者，終身不得考領駕駛執
    照；同條例第67條第1項亦有明文。
三、經查：
　(一)抗告人並不爭執其於93年10月10日凌晨1時40分駕駛車牌號
    碼2U-8575號自用小客車，沿台17線公路，由北往南行駛，
    途經嘉義縣東石鄉縣鰲鼓北端，未依規定保持安全距
    離且未注意車前狀況，撞擊李子義駕駛負載陳家弘之重機車
    ，致李子義、陳家弘等人人車倒地等情，惟抗告人抗辯其離
    開肇事現場係為救護受害人，並未有逃逸之故意，然依李子
    義93年10月11日偵訊（調查）筆錄：「（對方有無下車查看
    你們的傷勢？）沒有。該車逃往東石方向」（詳原審卷第17
    頁），又依另一被害人陳家弘93年10月11日偵訊（調查）筆
    錄：「（對方有無下車查看你們的傷勢？）沒有」（詳原審
    卷第19頁）；又佐以證人張志賢之證詞：「．．在肇事現場
    發現留有一塊車牌車號2U-8575號，經由員警查明後連繫，
    並於早上3時嫌犯才至現場說明」；另證人楊智燦於原審審
    理時證稱：「（異議人甲○○有無回到現場？）他約快凌晨
    3點的時候才回到現場，我們才作酒測，時間我確定，因為
    他來時我們馬上就做酒測，時間是3點1分。」是以依被害人
    等上述證詞，抗告人抗辯其曾向被害人等表示欲回家求救之
    詞，僅是片面之詞，不足採信。再者，抗告人車禍現場距其
    家僅有數百公尺，若係真的為回家求救，為何至凌晨3時始
    回到現場？似不符合常理。足見抗告人所辯其回家撥打119
    電話及請人救助，要屬卸責飾詞，殊不足採。
　(二)抗告人所指司法院大法官會議釋字第531號解釋責令有關機
    關應就相關規定一併儘速檢討一節，應屬立法裁量事宜，非
    司法機關權責，然該法律未修正前，仍應依現行條文規定處
    理，併此敘明。
四、綜上所述，原審以交通部公路總局嘉義區監理所依抗告人駕
    駛汽車未保持安全間距，肇事致人受傷而逃逸之違規事實，
    援引道路交通管理處罰條例第62條第1項及第67條第1項規定
    ，裁決處異議人吊銷駕駛執照，終身不得考領之行政罰，核
    無不當或違法，駁回其聲明異議，核無不合。抗告意旨，仍
    執陳詞否認違規，為無理由，應予駁回。
五、依道路交通案件處理辦法第26條，刑事訴訟法第412條，裁
    定如主文。
中　　華　　民　　國　　94　　年　　 5 　　月　　17 　日
                  刑事第二庭    審判長法　官  葉居正
　　　  　　　　　　　　　　　　　    法  官  莊俊華
    　　  　　　　　　　　　　　　    法  官  李文福
以上正本證明與原本無異。
不得再抗告。
　　　　　　　　　　　　　　　　　　　書記官  李良倩
中　　華　　民　　國　　94　　年　　5 　　月　　18　　日
